最高法院刑事判決　　　　　　　　　　　　　　　　　九十一年度台非字第五五號
　　上訴人　最高法院檢察署檢察總長
　　被　告　甲○○
右上訴人因被告違反食品衛生管理法案件，對於台灣高等法院高雄分院中華民國八十
九年九月十三日第二審確定判決（八十九年度上訴字第八七三號，起訴案號：台灣高
雄地方法院檢察署八十八年度偵續字第二０四號），認為違法，提起非常上訴，本院
判決如左：
    主  文
上訴駁回。
    理  由
非常上訴理由稱：「按判決不適用法則或適用法則不當者，為違背法令，刑事訴訟法
第三百七十八條前段定有明文。又犯罪後之法律已廢止其刑罰者，應諭知免訴之判決
，刑事訴訟法第三百零二條第四款亦有明文規定。本件原判決認被告甲○○於八十七
年七月底某日起至同年八月八日凌晨一時許，連續在高雄縣鳳山市○○路一四八號騎
樓，將其所有之漂白水少許倒入吳簡仙里蒸煮肉圓之鍋內，致使不知情之吳簡仙里仍
以該鍋加水蒸煮肉圓，販賣予蔡振榮、陳啟舜等不特定之客人，蔡振榮、陳啟舜二人
反應肚子不適（傷害部分未據蔡、陳二人告訴）情事，吳簡仙里查覺有異狀，遂請其
子吳銘憲架設攝影機錄影蒐證，於八十七年八月八日凌晨一時許，當場查獲甲○○傾
倒漂白水之事實等情屬實，第一審即台灣高雄地方法院八十九年度訴字第四０九號判
決適用食品衛生管理法第三十二條第一項第一款、第十一條第三款規定，論處被告罪
刑為無不合，並以食品衛生管理法第三十二條第一項第一款、第十一條第三款之罪，
業經總統於八十九年二月九日公布修正，原（一）審未及就食品衛生管理法第十一條
第三款、第三十二條第一項第一款與修正後同法第十一條第三款、第三十一條、第三
十四條第一項之規定比較新、舊法，自有違誤而將原判決撤銷自為判決判處如上述原
判決主文之刑。惟經查修正後食品衛生管理法第十一條第三款、第三十一條，已將原
有之刑罰規定廢止，而改處以行政罰鍰。本件被告甲○○被訴違反食品衛生管理法犯
行後，該食品衛生管理法既已修正將原有之刑罰規定廢止而改處以行政罰鍰，依刑事
訴訟法第三百零二條第四款規定自應諭知免訴之判決。乃原判決於撤銷第一審不當判
決後，竟疏未注意及此，誤未適用上述刑事訴訟法條規定諭知免訴之判決，反而適用
修正後食品衛生管理法第三十四條之規定論處被告罪刑，自有判決不適用法則及適用
法則不當之違背法令。案經確定，且於被告不利，爰依刑事訴訟法第四百四十一條、
第四百四十三條提起非常上訴以資糾正。」等語。
本院按民國八十九年二月九日公布修正之食品衛生管理法第三十一條第一款規定違反
同法第十一條第一款至第七款或第十五條規定者，處新台幣四萬元以上二十萬元以下
罰鍰；一年內再次違反者，並得吊銷其營業或工廠登記證照，固屬行政罰。惟有該條
之行為，致危害人體健康者，則處三年以下有期徒刑、拘役或科或併科新台幣十八萬
以上九十萬元以下罰金之刑罰，此觀修正之同法第三十四條第一項規定自明。本件原
判決認定被告甲○○於八十七年七月底某日起至同年八月八日凌晨一時許，連續將其
所有有害人體健康之漂白水，倒入告訴人吳簡仙里蒸煮肉圓之鍋內，致使不知情之告
訴人仍以該鍋加水蒸煮肉圓，販賣予蔡振榮、陳啟舜等不特定之客人食用，致蔡、陳
二人肚子不適輕微腹瀉等事實，因認被告所為，係犯修正前食品衛生管理法第三十二
條第一項第一款之罪。而被告之行為，有致危害人體健康，修正後之食品衛生管理法
第三十四條第一項，亦有刑罰之規定。原判決乃依刑法第二條第一項之規定，比較新
舊法之結果，認為修正前即被告行為時之食品衛生管理法第三十二條第一項第一款之
規定對被告較為有利，因而適用有利於被告之法律即八十九年二月九日修正前之食品
衛生管理法第三十二條第一項第一款之規定，予以處斷，核無違背法令之情形可言。
查被告之行為，有致危害人體健康，是其被訴違反食品衛生管理法犯行後，該食品衛
生管理法雖有修正，仍有處以刑罰之規定，已如前述；又原判決對於被告之犯行，係
就修正前食品衛生管理法第三十二條第一項第一款與修正後之食品衛生管理法第三十
四條第一項比較適用，並非與修正後之食品衛生管理法第三十一條比較適用，則非常
上訴意旨謂被告被訴違反食品衛生管理法犯行後，該食品衛生管理法已修正將原有之
刑罰規定廢止而改處以行政罰鍰，不無誤解，執此指摘原判決未為免訴之諭知，有判
決不適用法則及適用法則不當之違背法令，難認有理由，應予駁回。
據上論結，應依刑事訴訟法第四百四十六條，判決如主文。
中      華      民      國    九十一    年      三      月     十四     日
                              最高法院刑事第八庭
                                  審判長法官  莊  登  照
                                        法官  洪  明  輝
                                        法官  黃  一  鑫
                                        法官  魏  新  和
                                        法官  林  秀  夫
      右正本證明與原本無異
                                              書  記  官
中      華      民      國    九十一    年      三      月     十九     日
